臺灣臺北地方法院行政訴訟判決　
111年度交字第410號
原      告  游昌洋  
被      告  臺北市交通事件裁決所

代  表  人  蘇福智  
上列當事人間交通裁決事件，原告不服被告民國111年7月4日北
市裁催字第22-A02G5W9A6號裁決，提起行政訴訟，本院判決如下
：
    主  文
原告之訴駁回。
訴訟費用新臺幣參佰元由原告負擔。
    事實及理由
壹、程序部分
　　本件屬交通裁決事件，爰依行政訴訟法第237條之7規定，不
    經言詞辯論，逕為判決。
貳、實體部分　　
一、事實概要：
　　原告游昌洋（下稱原告）所有之車牌號碼000-000號普通重
    型機車（下稱系爭車輛），於民國111年4月8日下午3時54分
    許，在臺北市○○區○○街000巷00號對面，因有併排停車之違
    規行為，被臺北市政府警察局中山分局（下稱舉發機關）依
    道路交通管理處罰條例（下稱道交條例）第56條第2項規定
    ，以北市警交字第A02G5W9A6號舉發違反道路交通管理事件
    通知單（下稱系爭舉發單）予以舉發，並載明應到案日期為
    111年5月30日前。嗣原告於111年5月2日向被告提出申訴，
    經被告函請舉發機關就原告陳述事項協助查明，舉發機關函
    復依規定舉發尚無違誤，被告即於111年7月4日以原告於上
    開時、地有「併排停車」之違規事實，依道交條例第56條第
    2項規定，以北市裁催字第22-A02G5W9A6號裁決（下稱原處
    分）對原告裁處罰鍰新臺幣（下同）2,400元，原處分於同
    日對原告送達。原告不服，於111年7月11日向本院提起行政
    訴訟。
二、原告起訴主張：
　　原告停放系爭車輛地點係私人土地，並非車道或道路，故原
    告沒有併排停車等語。並聲明：原處分撤銷。
三、被告則以：
　　依舉發機關員警之採證照片，系爭車輛停放處之前方確實停
    放其他機車，而有併排停車之情形，且已影響其他車輛。另
    舉發機關依臺北市地理資訊系統查詢，系爭車輛停放位置確
    為道路範圍，被告依道交條例第56條第2項規定裁處罰鍰新
    臺幣2,400元，並無違法等語。並聲明：原告之訴駁回。
四、爭點：
　　被告所為是否違反道交條例第56條第2項之規定？系爭車輛
    所停放之地點是否為公用道路？
五、本院之判斷：
（一）應適用之法令：
　　1.道交條例第56條第2項：「汽車駕駛人停車時，有併排停
      車之情事者，處汽車駕駛人新臺幣2千4百元罰鍰」。
　　2.道路交通安全規則第111條第1項第5款：「汽車（包括機車，第2條第1項第1款）臨時停車時，應依下列規定：...五、不得併排臨時停車」，第112條第1項第10款：「汽車停車時，應依下列規定：...十、不得併排停車」。
（二）如爭訟概要欄所載之事實，除後述之爭點外，其餘為兩造
      所不爭執，並有採證照片、系爭舉發單、交通違規案件陳
      述書、舉發機關111年5月18日北市警中分交字第11130425
      18號函、原處分暨送達證書、機車車籍查詢單、駕駛人基
      本資料、舉發機關之員警職務報告及交通申訴案照片在卷
      可佐，該情堪以認定。
（三）原告所為違反道交條例第56條第2項之規定：
　　1.按所謂併排停車，係指駕駛人將車輛以垂直、平行或斜向
      等方向將車輛停放在其他車輛之一側，致有妨礙車輛、行
      人通行或生交通往來危險之虞者即屬之。又參照105年度
      高等行政法院及地方法院行政訴訟庭法律座談會提案十之
      研討結果：「對併排停車之處罰，其立法理由係為避免駕
      駛人貪圖便利併排停車致車道寬度恐縮減，卻讓其他用路
      人因一時不查或行車視線受阻而被迫變更車道造成車禍發
      生，…，故只要違規車輛併排道路旁之停車格停車，致部
      分車身佔據車道時，即可構成併排停車之處罰，始能忠於
      處罰條文修法意旨，及方能保障一般用路人安全」、交通
      部105年12月7日交路字第1050030545號函釋：「…。二、
      有關併排停車之處罰規定，…，其立法精神係因車輛有併
      排情形時，造成道路使用空間縮減，增加其他車輛駕駛人
      或行人為閃避、繞越該等違規車輛所衍生之危險，…」，
      可知車輛併排停車，占用道路，將使道路可使用之寬度縮
      減，造成其他車輛行車受阻，須繞越、閃避，致生遭後方
      或對向車道來車撞擊之高度風險，爰立法予以處罰。
　　2.經查，系爭車輛停放在臺北市○○區○○街000巷00號對面，
      而其車頭前方尚有其他機車（下稱A機車）停放，而該A機
      車前方道路則劃有禁止臨時停車之紅色實線等情，有採證
      照片及原告所拍攝之現場照片在卷可查（本院卷第49、25
      、27頁），可知系爭車輛確實係以車頭、車尾相接之平行
      方式，在A機車後方道路上併排停車，且原告停車位置係
      狹窄巷弄之路口週邊，且劃有禁止臨時停車之紅色實線，
      系爭車輛占用該道路空間，將進一步縮減該路段之車道範
      圍，造成其他車輛行車受阻，對往來用路人造成風險，顯
      已違反道交條例第56條第2項之規定甚明。
　　3.至原告主張系爭車輛停放地點為私人土地，並非道路云云
      。惟查，系爭車輛所停放之臺北市○○區○○街000巷00號對
      面路段，與遼寧街185巷之道路同屬臺北市○○區○○段○○段0
      0000地號土地，屬臺北市政府所有等情，有臺北市地理資
      訊查詢系統查詢結果3份在卷可查（本院卷第88-91頁），
      堪認該路段確為公有公用之道路。況且，道交條例第3條
      第1款所稱「道路」，係謂「公路、街道、巷衖、廣場、
      騎樓、走廊或其他供公眾通行之地方」，可知本條例所指
      之道路，係以是否供社會大眾行走通行為斷，並未區分「
      道路」之產權為私有或公有而有不同，只要車輛係在道路
      上併排停車，即構成同條例第56條第2項「併排停車」之
      違規事實，查系爭車輛所停放之路段劃有禁止臨時停車之
      紅色實線等情，已如前述，該路段自屬供社會大眾行走通
      行之公用道路無訛。原告上開主張，並無所據，亦非可採
      。
（四）本件判決基礎已臻明確，兩造其餘攻擊防禦方法及訴訟資
      料，經本院審核後，或與本案爭點無涉，或對於本件判決
      結果不生影響，爰毋庸一一再加論述，爰併敘明。
六、原處分認事用法並無違誤，原告主張撤銷原處分為無理由，
    應予駁回。至本件第一審裁判費為300元，應由敗訴之原告
    負擔，爰確定第一審訴訟費用額如主文第2項所示。
中　　華　　民　　國　　111 　年　　10　　月　　7 　　日
                  行政訴訟庭　　法　官　林敬超
以上正本係依原本作成。
如不服本判決，應於判決送達後20日內，以原判決違背法令為理
由，向本院提出上訴狀並表明上訴理由（原判決所違背之法令及
其具體內容或依訴訟資料可認為原判決有違背法令之具體事實）
，並繳納上訴裁判費新臺幣750 元。
其未載明上訴理由者，應於提出上訴後20日內，向本院補提理由
書（上訴狀及上訴理由書均須按他造人數附繕本）；如未按期補
提上訴理由書，則逕以裁定駁回上訴。　　　　　　　　　
中　　華　　民　　國　　111 　年　　10　　月　　7 　　日
                                書記官  林劭威